臺灣新北地方法院刑事裁定
111年度聲字第1716號
聲明異議人  陳美娥
受  刑  人  許清池



                    （現於法務部○○○○○○○○○○○執行中）
上列聲明異議人因受刑人公共危險案件，對臺灣新北地方檢察署
檢察官之執行指揮（111年度執字第3469號），聲明異議，本院
裁定如下：
    主  文
聲明異議駁回。
    理　由
一、聲明異議意旨略以：聲明異議人陳美娥為受刑人許清池之配
    偶，受刑人服刑期間發現罹患食道癌第三期，已無法吞嚥進
    食，後續化療之路艱辛，遠比在看守所辛苦，受刑人已得到
    懲戒，也無法再飲酒，希望剩餘不到4個月的刑期能轉換成
    罰金，讓受刑人能安心接受治療，爰依刑事訴訟法第484條
    之規定聲明異議等語。
二、犯最重本刑為5年以下有期徒刑以下之刑之罪，而受6月以下
    有期徒刑或拘役之宣告者，得以新臺幣（下同）1千元、2千
    元或3千元折算1日，易科罰金。但易科罰金，難收矯正之效
    或難以維持法秩序者，不在此限，刑法第41條第1項定有明
    文。該規定所稱「難收矯正之效」及「難以維持法秩序」，
    均屬不確定法律概念，此乃立法者賦予執行者能依具體個案
    ，考量犯罪所造成法秩序等公益之危害大小、施以自由刑，
    避免受刑人再犯之效果高低等因素，據以審酌得否准予易科
    罰金或易服社會勞動，亦即執行者所為關於自由刑一般預防
    （維持法秩序）與特別預防（有效矯治受刑人使其回歸社會
    ）目的之衡平裁量，非謂僅因受刑人個人家庭、生活處遇值
    得同情即應予以准許；且法律賦予執行檢察官此項裁量權，
    僅在發生違法裁量或有裁量瑕疵時，法院始有介入審查之必
    要。倘執行檢察官於執行處分時，已具體說明不准易科罰金
    或易服社會勞動之理由，且未有逾越法律授權或審認與裁量
    要件無合理關連之事實等情事，自不得遽謂執行檢察官之執
    行指揮為不當。
三、經查：
（一）受刑人許清池前因公共危險案件，經本院以110年度審交
      易字第1226號判決處有期徒刑5月，並諭知易科罰金標準
      為1千元折算1日確定，有判決書、臺灣高等法院被告前案
      紀錄表各1份在卷可證。又聲明異議人陳美娥為受刑人之
      配偶，亦有個人戶籍資料查詢結果1紙在卷可稽，得合法
      向法院聲明異議。
（二）又受刑人於民國111年5月10日到案執行，經聽取受刑人意
      見後，檢察官認受刑人此次為第5次犯公共危險案件（即
      第5次酒後駕車），歷經5度刑事偵查、審理程序及刑罰執
      行過程，仍未能確實反省，痛改酒後駕車之惡習，愛惜自
      己與他人之生命、身體及財產安全，故不准易科罰金，否
      則難收矯正及維持法秩序之效，有執行筆錄、檢察官命令
      各1份在卷可佐，足認檢察官於指揮執行之過程，已具體
      敘明不准受刑人易科罰金之理由，並給予受刑人陳述意見
      機會，已符合正當法律程序。
（三）復依前揭前案紀錄表所示，此次確屬受刑人第5次酒後駕
      車，檢察官據以裁量之基礎，尚無違誤，且臺灣高等檢察
      署於111年2月23日明確揭示，酒駕案件之受刑人，若屬三
      犯（含）以上者，應予審酌是否屬刑法第41條第1項但書
      所定「難收矯正之效或難以維持法秩序」之情形，而不准
      易科罰金，若准予易科罰金者，應送檢察長複核以資慎重
      （即三犯以上者，原則不准易科罰金），有臺灣高等檢察
      署函文1份在卷可稽，檢察官不准受刑人易科罰金，並未
      違反上開裁量基準，故檢察官否准受刑人聲請易科罰金，
      應發監執行，難認有何違法或不當之處，亦無違法裁量或
      有裁量瑕疵之情形存在。
（四）至聲明異議人主張受刑人因罹患癌症，需接受治療，不適
      合入監服刑等語，惟此部分陳述縱然屬實，與刑法第41條
      第1項但書所定易科罰金應考量受刑人是否有「難收矯正
      之效」或「難以維持法秩序」要件無關，不影響檢察官之
      認定，況且監所仍可給予受刑人相當程度的醫療照護，亦
      有保外就醫制度得以彌補監所醫療資源的欠缺，以及受刑
      人身心健康狀況是否適宜繼續在監執行，監所自有完整評
      估流程，聲明異議人此部分所執理由，難謂有據。
（五）綜上所述，檢察官於指揮執行時已給予受刑人陳述意見之
      機會，並充分審查相關因素而認受刑人應入監執行，方能
      收刑罰矯正之效，俾以維持法秩序，遂不准許受刑人易科
      罰金，除已具體說明理由外，經核亦未有何逾越法律授權
      或專斷等濫用權力之情事，聲明異議意旨以前詞指摘檢察
      官否准易科罰金之指揮不當，核屬無據，故本件聲明異議
      ，為無理由，應予駁回。　　　
四、依刑事訴訟法第486條，裁定如主文。　　　
中　　華　　民　　國　　111 　年　　7 　　月　　11　　日
                  刑事第一庭  法　官  陳柏榮
上列正本證明與原本無異。
如不服本裁定，應於裁定送達後五日內敘明抗告理由，向本院提
出抗告狀。
                              書記官  王道欣
　　　　　　　　　　　　　　　　　　　　　
中　　華　　民　　國　　111 　年　　7 　　月　　13　　日